【裁判字號】    90,附民,293
【裁判日期】    900727
【裁判案由】    傷害
【裁判全文】
臺灣板橋地方法院刑事附帶民事訴訟判決              九十年度附民字第二九三號
    原      告  甲○○
    被      告  乙○○
右列被告因本院九十年度易字第二一一六號傷害案件，經原告提起附帶民事訴訟，本
院判決如左：
    主  文
被告應給付原告新臺幣參萬元。
    事  實
壹、原告方面：
一、聲明：如主文所示。
二、陳述：原告甲○○於民國九十年一月三日晚上九時許，前往臺北縣板橋市○○路
    ○段四一○巷三十二號二樓，向其出租之房客收取房租時，另一房客即被告乙○
    ○因不滿原告聲音太大打擾其睡眠，乃走出房門要求原告降低音量。嗣被告竟基
    於傷害之犯意，以拳頭毆打原告臉部，致原告受有左下眼瞼部瘀腫之傷害，經一
    、二個月始消退。而原告於同年一月六日結婚時，左眼瞼仍掛有瘀痕。因此原告
    於新婚期間，除感到疼痛及影響視力之外，也因臉部之瘀傷使婚禮過程感到相當
    難堪。原告因此精神上受有相當程度之痛苦，爰依法於審判期日中，以言詞提起
    本件訴訟，請求斟酌原告為高中學歷，現職為化妝品公司職員，月收入約新臺幣
    （下同）二萬元，名下有臺中一間約二十二坪左右仍在貸款之公寓等情形，判令
    被告應賠償原告非財產上之損害賠償三萬元。
貳、被告方面：
一、聲明：請求駁回原告之訴。
二、陳述：被告固不否認有於前開時、地毆打原告成傷之事實，惟被告除現有存款三
    千元，及香腸攤、八十三年份之輕型機車各一部外，並無其他財產。而被告為小
    學畢業學歷，之前雖曾擔任大廈管理員，月收入可達二萬二千元外，目前則是每
    天清晨到臺北市○○路的果菜市場裡賣香腸維生，每日收入並不固定，大約從二
    、三百元到七、八百元都有，且每月須繳納房租，實無力賠償原告所求之金額。
    理  由
一、查被告於九十年一月三日晚上九時許，在臺北縣板橋市○○路○段四一○巷三十
    二號二樓，因細故以拳頭毆打原告臉部，致原告受有左下眼瞼部瘀腫之傷害之事
    實，除經原告陳述甚明外，並據被告自認無訛，另有中英醫院出具甲○○於九十
    年一月三日就診之診斷證明書一紙在卷為據，從而本院認被告傷害之事證明確，
    而以本院九十年度易字第二一一六號判決予以論罪處刑。是依刑事訴訟法第五百
    條前段之規定，應認原告主張其因被告傷害之侵權行為，造成其受有非財產上損
    害之事實為真正。
二、按因犯罪而受損害之人，於刑事訴訟程序得附帶提起民事訴訟，對於被告及依民
    法負賠償責任之人，請求回復其損害，刑事訴訟法第四百八十七條第一項定有明
    文。又按因故意或過失，不法侵害他人之權利者，負損害賠償責任；不法侵害他
    人之身體、健康、名譽、自由、信用、隱私、貞操，或不法侵害其他人格法益而
    情節重大者，被害人雖非財產上之損害，亦得請求損害賠償相當之金額，民法第
    一百八十四條第一項、第一百九十五條第一項前段分別定有明文。原告本於其身
    體上受有傷害，請求非財產上之損害賠償，揆以上揭說明，自屬有據。
三、惟按以人格權遭遇侵害，受有精神上之痛苦，而請求慰藉金之賠償，其核給之標
    準，須斟酌雙方之身分、資力與加害程度及其他各種情形核定相當之數額。且所
    謂「相當」，應以實際加害情形與其名譽影響是否重大及被害人之身分、地位與
    加害人之經濟情況等關係定之，最高法院八十六年度臺上字第三五三七號判決可
    資參照。經查：原告自陳其為高中學歷，現職為化妝品公司職員，月收入約二萬
    元，名下有臺中一間約二十二坪左右仍在貸款之公寓，其於婚期前三日，左眼瞼
    部位遭毆擊留有瘀傷，經一、二個月左右始消退，雖所受傷害不大，但因傷害部
    位在臉部，且適值原告新婚期間，因婚禮中臉上之瘀傷痕跡，致其心理受有莫大
    難堪、痛苦等語；被告則自陳其為小學畢業，除現有存款三千元，及香腸攤、八
    十三年份之輕型機車各一部外，並無其他財產，其之前雖曾擔任大廈管理員，月
    收入可達二萬二千元，但目前僅能靠每天清晨到臺北市○○路的果菜市場裡賣香
    腸，賺取每日約有從二、三百元到七、八百元之收入，且每月須負擔房租等語。
    本院審酌上揭兩造互不爭執之資力、經濟地位及加害程度，並審酌原告所受痛苦
    程度等情形，認原告所請求之非財產上損害賠償金額三萬元應屬相當。從而，原
    告本於侵權行為之法則，請求被告如數賠償三萬元，核無不合，應予准許。
四、本件事證已臻明確，兩造其餘攻擊防禦之方法，核無礙於本院前揭認定，爰不另
    贅予論駁，附此敘明。
據上論結，本件原告之訴為有理由，應依刑事訴訟法第五百零二條第二項，判決如主
文。
中      華      民      國      九十      年      七      月   二十七   日
                                      臺灣板橋地方法院刑事第六庭
                                              法  官    林漢強
右正本證明與原本無異
對於本判決如有不服，應於送達後十日內，向本院提出上訴狀，但非對刑事訴訟之判
決有上訴時，不得上訴。
                                              書記官    黃大千
中      華      民      國      九十      年      七      月   二十七   日


司法院資訊處製作；財團法人民間司法改革基金會備份。
